【裁判字號】    98,上易,1458
【裁判日期】    980819
【裁判案由】    詐欺
【裁判全文】
臺灣高等法院刑事判決                98年度上易字第1458號
上  訴  人    臺灣臺北地方法院檢察署檢察官
被      告    甲○○
                        5樓
上列上訴人因被告詐欺案件，不服臺灣臺北地方法院九十八年度
易字第六０三號，中華民國九十八年四月卅日第一審判決（起訴
案號：臺灣臺北地方法院檢察署九十八年度偵字第二九二四號；
移送併辦案號：同上署九十八年度偵字第五五九０號、臺灣士林
地方法院檢察署九十八年度偵字第五八五四號），提起上訴，暨
移送併辦（臺灣臺北地方法院檢察署九十八年度偵字第一二一七
七、一二七八八、一三六一八號）本院判決如下：
    主  文
原判決撤銷。
甲○○犯幫助共同詐欺取財罪，累犯，處有期徒刑陸月，如易科
罰金，以新臺幣壹仟元折算壹日。
    事  實
一、甲○○前於民國九十二年間因過失致死案件，經臺灣高等法
    院判處有期徒刑四月，嗣經裁定減為有期徒刑二月確定，甫
    於九十六年十一月七日易科罰金執行完畢。竟不知警惕，於
    九十七年十一月廿四日，透過中國時報分類廣告欄上之「外
    商公司急徵男女外務員，電話0000000000」求職廣告，與自
    稱「古先生」之真實姓名年籍均不詳成年男子聯絡，得知該
    廣告實係詐騙集團用以收購金融機構帳戶，並明知將自己之
    金融機構帳戶提供他人使用，係詐騙集團利用作為犯罪工具
    ，猶基於幫助詐欺之犯意，而於同年月廿六日下午一時許，
    在臺北市文山區萬隆捷運站前，將其所申辦玉山商業銀行嘉
    義分行（下稱玉山銀行）第000000000000號帳戶之金融卡及
    密碼，交付予「古先生」所指派之真實姓名年籍不詳之成年
    女子後，提供「古先生」所屬之詐騙集團使用。詐騙集團即
    意圖為自己不法所有，分別由不詳姓名之其餘詐騙集團成員
    佯稱於拍賣網站上拍賣物品之方式行使詐術，詐騙如附表編
    號１至４之被害人，使該四人均不疑有他，而分別以附表所
    示之帳戶，於同日各匯款至甲○○上開玉山銀行帳戶內。因
    玉山銀行於同日電話聯絡甲○○查證上揭匯款情形，經甲○
    ○以上開電話告知「古先生」後，竟仍承續上揭幫助詐欺之
    犯意，於翌（廿七日）下午三時許，至臺北市士林區臺北海
    洋館附近，另提供其於中國信託商業銀行公館分行（下稱中
    國信託銀行）第000000000000號帳戶之金融卡及密碼，予同
    前之成年女子。嗣「古先生」所屬詐騙集團取得上開中國信
    託銀行帳戶存摺、金融卡後，復意圖為自己不法所有，分別
    於附表，以雅虎奇摩拍賣網站或露天拍賣網站網路拍賣匯款
    為由，詐騙如附表編號５～１３之被害人，使該九人分別於
    附表各該編號所列之時間，以各自不同之帳戶匯款至甲○○
    上揭中國信託銀行帳戶內，嗣附表各該被害人發覺受騙後，
    始報警查悉上情。
二、案經臺北市政府警察局文山第二分局報請臺灣臺北地方法院
    檢察署檢察官偵查起訴，及臺灣士林、臺北地方法院檢察署
    檢察官移送併案。
    理  由
一、前揭犯罪事實，業據被告甲○○於警、偵訊及法院審理時均
    供承不諱，核與附表各編號被害人指訴被詐騙後將款項匯至
    被告前開二帳戶之情節相符，此外，復有九十七年十一月廿
    四日中國時報分類廣告欄影印資料一件、玉山銀行及中國信
    託銀行被告開戶資料及歷史交易查詢報表、被告前開二帳號
    存摺及內頁影本、附表各被害人提出網路交易明細資料及網
    路MOD轉帳、銀行或郵局自動櫃員機交易明細表、匯款單、
    農會存款對帳單、合作金庫存款交易交易查詢資料、存摺資
    料、網路ATM列印資料等在卷足資佐證。足認被告上開任意
    性自白確與事實相符，應堪採信。乃本案事證已臻明確，被
    告犯行洵堪認定，自應依法論科。
二、本件被告提供所申辦銀行帳戶之金融卡及密碼與他人使用，
    所實施者並非構成要件之行為，僅係予以該收受之真實姓名
    年籍不詳自稱「古先生」之成年男子助力，使之易於實施取
    財犯行，屬幫助犯。而本件詐騙集團成員，或接聽來電、或
    出面向被告收取金融卡，或上網對被害人施詐，足見人數至
    少有二人以上，其等應屬詐欺罪之共同正犯無疑。是核被告
    所為，係犯刑法第三百三十九條第一項、第三十條第一項之
    幫助共同詐欺取財罪。被告先後二次提供玉山銀行及中國信
    託銀行帳戶之金融卡及密碼予「古先生」，時間緊接，手段
    相同，應認係基於同一幫助犯意所為，為接續犯，僅論以一
    罪。又臺灣臺北地方法院檢察署移送原審併辦被害人李光良
    受詐騙（九十八年度偵字第五五九０號）、於移送本院併辦
    之被害人黃鈺婷（九十八年度偵字第一二一七七號）、蔡惠
    嬿（九十八年度偵字第一三六一八號）受詐騙案，與本案原
    起訴犯行為接續犯單純一罪，均為原起訴效力所及，本院自
    得併予審判；另臺灣士林地方法院檢察署於原審移送併辦被
    害人郭顯爵（九十八年度偵字第五八五四號）、臺灣臺北地
    方法院檢察署於本院移送併辦被害人廖惠如（九十八年度偵
    字第一二七八八號）受詐騙案，則業經起訴，為同一事實，
    均附此敘明。被告前於九十二年間因過失致死案件，經本院
    判處有期徒刑四月，嗣經裁定減為有期徒刑二月確定，甫於
    九十六年十一月七日易科罰金執行完畢，此有本院被告前案
    紀錄表一件在卷可稽，被告於受有期徒刑之執行完畢後，五
    年以內故意再犯本件有期徒刑以上之罪，係屬累犯，併應依
    法加重其刑。然被告本案既僅為幫助之犯行，亦應依刑法第
    三十條第二項之規定，及先加後減之例減輕其刑。
三、原審對被告論罪科刑，固非無見，惟(一)原判決認被告係共同
    詐欺之幫助犯，即幫助共同詐欺，非共同幫助詐欺，然據上
    論斷欄仍引用刑法第二十八條有誤；(二)原判決理由審酌被害
    人所計受詐騙金額（198,490元）與其附表合計匯款金額（
    219,209元）不符；(三)本案除原起訴之被害人外，尚有移送
    本院二案之被害人未及審酌，亦有未洽。乃公訴人以原審未
    及審酌他被害人上訴指摘，非無理由，自應由本院撤銷改判
    。爰審酌被告之品性、素行、智識，受有高等教育，不思尋
    正常工作求財，竟提供帳戶供詐騙集團使用之犯罪動機、目
    的、手段，影響社會正常經濟交易安全非輕，且本案被害人
    高達十三位，受詐騙金額高達人廿三萬四千二百零九元，然
    酌其自始供承不諱，知所悔悟，犯後態度尚稱良好，及目前
    仍在大學就學等一切情狀，乃從輕量處如主文所示之刑，並
    諭知易科罰金之折算標準，以啟自新。
四、據上論斷，依刑事訴訟法第三百六十九條第一項前段、第三
    百六十四條、第二百九十九條第一項前段，刑法三百三十九
    條第一項、第三十條第一項、第二項、第四十七條第一項、
    第四十一條第一項前段，刑法施行法第一條之一，判決如主
    文。
本案經檢察官林炳雄到庭執行職務。
中    華    民    國   九十八   年   八   月   十九   日
                  刑事第四庭審判長法  官  陳筱珮
                                  法  官  周煙平
                                  法  官  陳玉雲
以上正本證明與原本無異。
如不服本裁定，應於收受送達後五日內向本院提出抗告狀。
                                  書記官  陳思云
中    華    民    國    98    年    8     月    25    日
附表：
┌──┬───────┬────┬───┬─────┬────┬──────┬────┐
│編號│拍賣網站及帳號│拍賣物品│被害人│ 匯款金額 │匯款日期│  匯款帳號  │匯入被告│
│    │              │        │      │（新臺幣）│及時間  │            │之銀行別│
├──┼───────┼────┼───┼─────┼────┼──────┼────┤
│ 01 │奇摩拍賣網    │Chanel皮│廖政儒│12,200元  │97.11.26│台中市逢甲郵│玉山銀行│
│    │che77.tw      │包      │      │          │16時45分│局000-0000-0│        │
│    │              │        │      │          │        │00000000000 │        │
├──┼───────┼────┼───┼─────┼────┼──────┼────┤
│    │奇摩拍賣網    │不詳    │王長亮│23,000元  │97.11.26│新竹市渣打銀│玉山銀行│
│ 02 │chen00000000  │        │      │          │17時48分│行科學園區分│        │
│    │              │        │      │          │        │行000-000000│        │
│    │              │        │      │          │        │000000000000│        │
├──┼───────┼────┼───┼─────┼────┼──────┼────┤
│ 03 │露天拍賣網    │不詳    │林瑩蕙│8,550元   │97.11.26│台中縣龍井新│玉山銀行│
│    │whirhear8     │        │      │          │17時50分│庄郵局700-00│        │
│    │              │        │      │          │        │000000000000│        │
│    │              │        │      │          │        │37          │        │
├──┼───────┼────┼───┼─────┼────┼──────┼────┤
│ 04 │ 奇摩拍賣網   │canon   │黃鈺婷│7,500元   │97.11.26│中國信託瑞光│玉山銀行│
│    │ cass6686     │ixus 870│      │          │17時54分│分行00000000│        │
│    │              │IS 相機 │      │          │        │2182        │        │
│    │              │        │      │          │        │            │        │
├──┼───────┼────┼───┼─────┼────┼──────┼────┤
│ 05 │奇摩拍賣網    │筆記型電│林夢婷│25,500元  │97.11.28│臺北市景美郵│中國信託│
│    │candy-iwen    │腦      │      │          │13時30分│局000-000000│銀行    │
│    │              │        │      │          │        │00000000    │        │
├──┼───────┼────┼───┼─────┼────┼──────┼────┤
│ 06 │ 奇摩拍賣網   │canon   │蔡惠嬿│7,500元   │97.11.28│聯邦銀行8030│中國信託│
│    │ cass6686     │ixus 870│      │          │14時39分│00000000000 │銀行    │
│    │              │IS 相機 │      │          │        │            │        │
│    │              │        │      │          │        │            │        │
├──┼───────┼────┼───┼─────┼────┼──────┼────┤
│ 07 │奇摩拍賣網    │PlayStat│郭顯爵│8,000元   │97.11.28│無摺存款    │中國信託│
│    │askajin0719   │ion3    │      │          │        │            │銀行    │
├──┼───────┼────┼───┼─────┼────┼──────┼────┤
│ 08 │奇摩拍賣網    │Sony32吋│陳淑敏│8,120元   │97.11.28│雲林縣西螺鎮│中國信託│
│    │kis589468     │液晶電視│      │          │10時4分 │農會000-0000│銀行    │
│    │              │        │      │          │        │000000000000│        │
│    │              │        │      │          │        │            │        │
├──┼───────┼────┼───┼─────┼────┼──────┼────┤
│ 09 │奇摩拍賣網    │照相機鏡│翁瑞宏│20,000元  │97.11.28│高雄市合庫銀│中國信託│
│    │audrey01_chang│頭      │      │          │        │行000-0000-0│銀行    │
│    │              │        │      │          │        │00-000000   │        │
├──┼───────┼────┼───┼─────┼────┼──────┼────┤
│ 10 │奇摩拍賣網    │Chanel皮│黃琦絢│55,120元  │97.11.28│台新銀行812-│中國信託│
│    │ginaandrita   │包      │      │          │12時52分│000000000000│銀行    │
│    │              │        │      │          │及13時3 │000 、臺灣銀│        │
│    │              │        │      │          │分共2 筆│行000-000000│        │
│    │              │        │      │          │，97.11.│4921（97年11│        │
│    │              │        │      │          │29日21時│月28日、29日│        │
│    │              │        │      │          │14分    │各匯1筆）   │        │
├──┼───────┼────┼───┼─────┼────┼──────┼────┤
│ 11 │露天拍賣網    │PlayStat│陳建安│8,000元   │97.11.29│高雄市兆豐銀│中國信託│
│    │fourfeer6     │ion3    │      │          │        │行三民分行  │銀行    │
│    │              │        │      │          │        │000-0000-000│        │
│    │              │        │      │          │        │-00-00000-0 │        │
├──┼───────┼────┼───┼─────┼────┼──────┼────┤
│ 12 │奇摩拍賣網    │60分鑽戒│李光良│20,719元  │97.11.29│台北富邦銀行│中國信託│
│    │kennenthlee581│        │      │          │12時5分 │000000000000│銀行    │
│    │2             │        │      │          │        │6700        │        │
├──┼───────┼────┼───┼─────┼────┼──────┼────┤
│ 13 │奇摩拍賣網    │Chanel皮│廖惠如│30,000元  │97.12.01│臺北市中國信│中國信託│
│    │ginaandrita   │包      │      │          │        │託銀行822-00│銀行    │
│    │              │        │      │          │        │000000000000│        │
│    │              │        │      │          │        │50          │        │
└──┴───────┴────┴───┴─────┴────┴──────┴────┘


司法院資訊處製作；財團法人民間司法改革基金會備份。
